臺灣士林地方法院民事判決　　　　　　　　　　　　　九十三年度婚字第五一二號
　　原　　　告　甲○○
　　被　　　告　乙　○
右當事人間請求離婚事件，本院於民國九十三年十二月二日辯論終結，判決如左：
    主    文
准原告與被告離婚。
訴訟費用由被告負擔。
    事實及理由
一、本件原告起訴主張：原告於民國九十年六月二十日與大陸地區人民即被告結婚，
    婚後原告隨即申請被告來台探親，至九十一年四月廿一日始送被告出境，嗣後兩
    造談定再申辦被告來台辦理離婚手續，詎被告於九十三年二月十六日再度來台後
    ，竟拒絕再入住原告家，並要求改住友人家中，但因無法確切交代該名友人之姓
    名與住居所，原告唯恐無法負起保證人責任，乃與其商議先暫住原告住家附近台
    北市○○區○○路一八一號永興大旅社，並支付旅社住宿費，不料被告卻於九十
    三年二月二十七日，逕行搬離該旅社，嗣原告向管區派出所申報失蹤人口時，竟
    知被告已向台北市政府社會局請求保護，並由其收容於家扶中心。尤有甚者，被
    告竟於九十三年三月一日即向台北市大同區調解委員會，以「九十一年四月二十
    二日至九十二年十一月寄給我的生活費不足，九十二年十二月至九十三年二月底
    沒有給付生活費」為由聲請調解，更於同年三月二十三日委請明泓法律事務所來
    函主張「由於李某的施暴，不久便離台，直至九十三年二月十六日第二次入境來
    台。但李某並未將我接回家，而是將我任意棄置在我不熟悉地點的旅社裡，幫我
    付了幾天的住宿費後，便不管我死活」，原告對此不實指控雖發函駁斥，但被告
    仍向台北市政府警察局大同分局對原告提出遺棄告訴，嗣經偵查後獲不起訴處分
    確定，但原告與被告間顯已恩斷義絕。綜上所述，但兩造間情義已絕，且被告亦
    無與原告共同生活之意及聯絡之實，婚姻關係誠已出現破綻，當認兩造間存有難
    以維持之重大事由等語，並聲明：(1)請准原告與被告離婚。(2)訴訟費用由被告負
    擔。
二、被告則辯稱：原告所述並非屬實，被告婚後來台即遭原告毆打及傷害，被告雖受
    婚姻虐待，但仍盼望原告能夠回心轉意，能繼續與原告共同生活，其二度來台後
    ，原告即將其棄置在旅社不管，因為原告想要另娶太太，第二次來台時，原告雖
    然有說要辦理離婚，但被告以為並不是真正的，兩造應該可以繼續婚姻關係，而
    且是原告不讓其回原告家居住，才提議到旅社居住，後來因為沒有辦法工作在台
    生活，才會請求社會局安置，被告並沒有做錯事等語，並聲明：駁回原告之訴。
三、原告主張兩造於九十年六月二十日結婚，婚姻關係現仍存續中，原告申辦被告於
    九十三年二月十六日再度來台辦理離婚，不料被告入境後即拒絕住居原告家，經
    協商被告暫住永興大旅社，但被告卻要求必須給付人民幣十萬元始願辦理離婚，
    並於九十三年二月二十七日未告知原告即搬離旅社，並先後向台北市政府社會局
    請求保護；向台北市大同區調解委員會以原告未給付生活費為由聲請調解；委請
    明泓法律事務所律師來函指稱原告遺棄被告；向台北市政府警察局大同分局提出
    遺棄罪告訴，嗣經台灣士林地方法院檢察署檢察官偵查後處分不起訴確定等情，
    業據原告提出結婚登記證、結婚公證書、中華民國台灣地區旅行證、匯款單、台
    北市大同區調解委員會聲請調解書、律師函、存證信函、台北市政府警察局大同
    分局涉嫌遺棄案之通知書、台灣士林地方法院檢察署九十三年度偵字第五○六三
    號刑事傳票、不起訴處分書、離婚協議書、旅社發票及本院九十三年度聲判字第
    六七號刑事裁定書影本等件為證，即被告亦不爭執其本次係以辦理離婚事由申請
    來台，及來台後兩造曾前往民眾服務社協議離婚未成，惟否認係其不願住居原告
    家中，辯稱係原告要求其住居旅社，事後又將其棄置旅社不管。經查：原告於九
    十二年十一月十二日申請被告第二次來台之目的係為辦理離婚，有本院依職權調
    閱被告之大陸地區人民進入台灣地區旅行申請書所載可稽，且兩造於九十二年二
    月十八日確曾擬妥離婚協議書，惟因細故而簽定協議及辦理手續，可見原告主張
    兩造於被告入境前已談妥來台辦理離婚事宜為真正，被告辯稱以為不是真正要離
    婚云云，即難採信，且原告安排被告住宿永興大旅社後，確曾支付部分房租並陪
    同被告前往管區派出所辦理流動人口登記，已有原告所提統一發票一紙可按，並
    據本院向台北市政府警察局大同分局調取被告流動人口登記聯單影本一件可證，
    而被告事後向台北市政府警察局大同分局對原告提出遺棄告訴，經移送台灣士林
    地方法院檢察署檢察官偵查後，以九十三年度偵字第五○六三號處分不起訴，被
    告聲請再議及交付審判均遭駁回確定，亦有前揭不起訴處分書及刑事裁定可憑，
    堪認原告主張被告於兩造協議離婚未成後，對其提起遺棄告訴等情可採。
四、按夫妻之一方為臺灣地區之人民，一方為大陸地區人民者，判決離婚之事由，應
    依臺灣地區之法律，臺灣地區與大陸地區人民關係條例第五十二條第二項定有明
    文。本件被告為臺灣地區人民，原告為大陸地區人民，則兩造本件離婚事件，自
    應適用臺灣地區之法律。次按，婚姻係以夫妻之共同生活為其目的，夫妻間應以
　　誠摯相愛，互相信任為基礎，是民法親屬修正前，第一千零五十二條就裁判離婚
　  原因，原採列舉主義；於七十四年六月三日修正公布時，在同條增列第二項：「
    有前項以外之重大事由，難以維持婚姻者，夫妻之一方，得請求離婚」。其立法
    本旨，乃以同條第一項各款所列舉之離婚原因，過於嚴格，故增列第二項，即夫
    妻一方之事由，雖不備同條第一項所列各款之要件，只需按其事由之情節，在客
    觀上確實難以維持婚姻生活者，亦得請求裁判離婚之列（最高法院七十六年台上
    字第一六五二號判決參照）。又所謂婚姻是否有重大事由，致難以維持，應依客
    觀標準判斷，即是否已達到倘處於同一狀況，任何人均將喪失維持婚姻意欲之程
    度決定。且民法第一千零五十二條第二項但書，規定難以維持婚姻之重大事由應
    由夫妻之一方負責者，僅他方得請求離婚，係為公允而設，故難以維持婚姻之重
    大事由，夫妻雙方均須負責時，應比較衡量雙方之有責程度，僅責任較輕之一方
    ，得向責任較重之他方請求離婚，或有責程度相同時，雙方均得請求離婚，始符
    公平（最高法院八十九年度台上字第二六八八號、九十年度台上字第一六三九號
    判決意旨參照）。經查：本件被告婚後來台與原告共同生活後，至九十一年四月
    二十一日返回大陸後，嗣後兩造已談妥離婚，並由原告以「來台辦理離婚」申請
    被告再度來台，且被告來台後兩造即相偕前往民眾服務社請求代擬離婚協議書，
    雖因離婚條件意見不一致未能辦妥，已如前述，可見兩造均無繼續維持婚姻意願
    ，兩造亦因離婚手續無法辦妥，致原告不願再負擔被告在台生活，被告因此對原
    告提出遺棄告訴，使兩造對簿公堂相互指責，原告亦因而提起本訴要求判決離婚
    ，且於本件審理時仍是相互指責對方不是，可見夫妻情義已蕩然無存，兩造亦無
    繼續經營婚姻之意願，是本院認兩造間感情已嚴重破壞，難以繼續共同生活，婚
    姻所生之破綻亦無回復之希望，其情形已構成難以維持婚姻之重大事由，此重大
    事由於客觀及主觀上均足認為已達難以維持婚姻之情形，且兩造對此婚姻難以維
    持之重大事均應負責，且有責程度相當，揆諸前開說明，原告依民法第一千零五
    十二條第二項之規定訴請裁判離婚，於法有據，應予准許。
五、本件判決之基礎已臻明確，兩造其餘攻擊防禦方法及主張舉證，於判決結果不生
    影響，自無一一調查、審究之必要，附此敘明。
六、據上論結，依民事訴訟法第七十八條判決如主文。
中　　　華　　　民　　　國　  九十三　　年　　十二　  　月　　二十三　　日
                                        臺灣士林地方法院家事法庭
                                            法    　官  詹朝傑
右為正本係照原本作成。
如對本判決上訴，應於判決送達後廿日內向本院提出上訴狀。
中　　　華　　　民　　　國　　九十三　　年　　　十二　　月　　二十三　　日
                                            法院書記官　劉奕湘
